【裁判字號】    99,交上易,124
【裁判日期】    990617
【裁判案由】    過失致死
【裁判全文】
臺灣高等法院刑事判決               99年度交上易字第124號
上  訴  人    乙○○
即  被  告
上列上訴人即被告因過失致死案件，不服臺灣桃園地方法院九十
八年度審交易字第三六七號，中華民國九十九年三月十九日第一
審判決（起訴案號：臺灣桃園地方法院檢察署九十八年度偵字第
一三三二三號），提起上訴，本院判決如下：
    主  文
原判決撤銷。
乙○○過失致人於死，處有期徒刑月，如易科罰金，以新臺幣
壹仟元折算壹日。
    事實及理由
一、本案經本院審理結果，認原審以被告乙○○疏未注意車前狀
    況，撞擊行經該處但未靠邊行走而侵入快車道之行人澎石包
    乃致死，量處有期徒刑六月，如易科罰金，以新臺幣一千元
    折算一日之諭知，除未依職權調查被告自首情形及漏未審酌
    被告過失程度，並未及審酌被告與被害人家屬和解，應為如
    下補充外，餘認事用法尚無違誤，乃引用第一審判決書記載
    之事實、證據及理由（如附件）。
二、上訴人即被告上訴意旨略以：本件經鑑定委員會鑑定結果，
    已明確指出係行人先強行佔用路權，致使本人無法閃避，非
    本人行車違規，況行人違規穿越馬路在先，本人因視線遭前
    方車輛擋住，行人違規才是主因。又檢方有告知本人要和解
    ，但和解日被害人家屬又缺席，事後關機不理，並非本人無
    意和解，現則已於民事庭三十萬和解，請求輕判等語。
三、經查，本案被告就其駕駛車號BWY-372之重型機車因未注意
    車前狀況，撞擊侵入快車道行走之被害人致死等情坦承不諱
    ，核與証人楊德仁、甲○○之証述情節相符，此外並有事故
    現場暨車損照片、道路交通事故圖、道路交通事故調查報告
    表、壢新醫院診斷證明書、台灣桃園地方法院檢察署相驗屍
    體證書、檢察官相驗筆錄等物証在卷可稽（相驗卷第一五頁
    、一七頁～二七頁、二二頁～二七頁、二九頁～三０頁、三
    七～四二頁）。本件經台灣省桃園縣區車輛行車事故鑑定委
    員會鑑定肇事結果，亦認：被害人侵入快車道未靠邊行走為
    肇事主因，被告未注意車前狀況為肇事次因，此亦有該鑑定
    意見書一件在卷可按，是被告亦應負過失致死肇責。另被告
    肇事後，報案人及勤務中人均未報明肇事人，而經員警前往
    傷者就醫醫院處理時，被告坦認係肇事者，此有桃園縣政府
    警察局道路交通事故肇事人自首情形紀錄表一件，在卷可按
    ，被告嗣並接受裁判，要符自首之例，應依法減輕其刑。
四、原審認事用法雖無違誤，惟(一)未依職權調查被告是否符自首
    之例，而予減刑，容有未合；(二)原判決於事實及理由均認被
    告為肇事次因，然於審酌欄漏未審酌被告與被害人各別之過
    失程度，亦有未洽；(三)原審未及審酌民事損害賠償部分，被
    告嗣於民事庭與被害人家屬達成和解。是本案被告上訴指摘
    及此，非無理由，自應由本院將原判決撤銷改判。爰審酌被
    告之智識、品性、素行，本案被害人侵入快車道為肇事主因
    ，然被告亦有未注意車前狀況之肇責次因，及其過失程度，
    然仍造成被害人死亡之嚴重後果，惟業與被害人家屬達成民
    事和解，犯後能坦承犯行等一切情狀，乃量處如主文所示之
    刑，並諭知易科罰金之折算標準，以昭懲儆。
五、據上論斷，應依刑事訴訟法第三百六十九條第一項前段、第
    三百六十四條、第三百七十三條、第二百九十九條第一項前
    段，刑法第二百七十六條第一項、第六十二條、第四十一條
    第一項前段、刑法施行法之一第一項、第二項前段，判決如
    主文。
本案經檢察官李叔芬到庭執行職務。
中    華    民    國  九十九  年    六    月    十七  日
                  刑事第四庭    審判長法  官  陳筱珮
                                      法  官  孫惠琳
                                      法  官  陳玉雲
以上正本證明與原本無異。
不得上訴。
                                      書記官  陳思云
中    華    民    國    99    年    6     月    18    日
附件：
臺灣桃園地方法院刑事判決           98年度審交易字第367號
公  訴  人  臺灣桃園地方法院檢察署檢察官
被      告  乙○○  男  39歲（民國○○年○月○○日生）
                    身分證統一編號：Ｚ000000000號
                    住桃園縣平鎮市○○路121巷35弄12號
上列被告因過失致死案件，經檢察官提起公訴（98年度偵字第13
323 號），被告於本院準備程序進行中，就被訴事實為有罪之陳
述，經本院告知簡式審判程序意旨，並聽取公訴人及被告之意見
後，本院裁定改依簡式審判程序審理，茲判決如下：
    主  文
乙○○因過失致人於死，處有期徒刑陸月，如易科罰金，以新臺
幣壹仟元折算壹日。
    事  實
一、乙○○於民國98年2 月19日晚上6 時33分許，騎乘車牌號碼
    BWY －372 號重型機車，沿桃園縣平鎮市○○路往金陵路方
    向行駛，行經桃園縣平鎮市○○路650 巷口前時，本應注意
    車前狀況，並隨時採取必要之安全措施，而依當時情狀，並
    無任何不能注意之情事，竟疏未注意，而撞及行經該處但未
    靠邊行走而侵入快車道之行人彭石包乃，致彭石包乃受有頭
    部外傷併顱內出血、腹部鈍傷併內出血、骨盆骨折、左大腿
    及小腿撕裂傷等傷害，經送醫救治後，仍於同年2 月19日晚
    間10時38分許因神經性併低血容性休克而不治死亡。
二、案經臺灣桃園地方法院檢察署檢察官據報相驗後偵查起訴。
    理  由
一、本案被告乙○○所犯之罪，並非法定刑為死刑、無期徒刑或
    最輕本刑3 年以上有期徒刑之罪，亦非高等法院管轄第一審
    之案件，而被告於準備程序中就被訴事實已為有罪之陳述，
    經本院告知簡式審判程序之旨，並聽取公訴人及被告之意見
    後，本院乃依刑事訴訟法第273 條之1 第1 項規定，裁定進
    行簡式審判程序，合先敘明。
二、上開事實，業據被告乙○○於警詢、檢察官訊問及本院審理
    時均坦承不諱，並有證人楊德仁、甲○○於警詢、檢察官訊
    問時之證述，另有事故現場暨車損照片共13張、道路交通事
    故現場圖2 紙及道路交通事故調查報告表（一）（二）各1
    紙在卷可稽，足見被告乙○○之自白與事實相符而堪採信。
    而被害人彭石包乃因本件車禍死亡，亦有壢新醫院診斷證明
    書、檢察官相驗筆錄、臺灣桃園地方法院檢察署相驗屍體證
    明書、檢驗報告書各1 份及相驗照片18張附卷可稽。按駕駛
    人應注意車前狀況，並隨時採取必要安全措施，道路交通安
    全規則第94條第3 項定有明文，而被告當時又無不能注意之
    情事，竟疏未注意車前狀況，造成被害人死亡，即有應注意
    能注意而不注意之過失，亦有臺灣省桃園縣區車輛行車事故
    鑑定委員會98年4 月20日桃縣行字第0985201285號（桃縣鑑
    980157案）鑑定意見書1 份在卷可參，雖本件被害人彭石包
    乃未靠邊行走而侵入快車道為肇事主因，對於本件車禍亦有
    過失，惟仍無法卸免被告乙○○之過失責任。被害人彭石包
    乃確因被告之過失行為而發生死亡之結果，與被告之過失行
    為有相當因果關係。綜上，被告過失致死之犯行足堪認定，
    應依法論科。
三、核被告乙○○所為，係犯刑法第276 條第1 項之過失致人於
    死罪。爰審酌被告素行、智識程度、本案導致被害人彭石包
    乃死亡之嚴重結果，造成被害人家屬難以彌補之傷痛，且未
    與被害人家屬達成和解賠償其損害，及其犯後坦承犯行，且
    被害人亦有過失等一切情狀，量處如主文所示之刑，並諭知
    易科罰金之折算標準。
據上論斷，應依刑事訴訟法第273 條之1 第1 項、第299 條第1
項前段，刑法第276 條第1 項、第41條第1 項前段，刑法施行法
第1 條之1 第1 項、第2 項前段，判決如主文。
本案經檢察官潘怡華到庭執行職務。
中    華    民    國    99    年    3     月    19    日
                        刑事庭    法  官  劉為丕
以上正本證明與原本無異。
如不服本判決，應於判決送達後10日內向本院提出上訴狀（應附
繕本），其未敘述上訴理由者，應於上訴期間屆滿後20日內補提
理由書狀於本院，上訴於臺灣高等法院。
                                  書記官  陳淑瓊
中    華    民    國    99    年    3     月    19    日
附錄本案論罪科刑依據之法條：
中華民國刑法第276條第1項
因過失致人於死者，處2 年以下有期徒刑、拘役或2 千元以下罰
金。

司法院資訊處製作；財團法人民間司法改革基金會備份。
